臺灣高等法院臺南分院刑事判決　　　　　95年度上訴字第58號
上　訴　人
即　被　告　丁○○
選任辯護人　藍庭光　律師
　　　　　　劉志卿　律師
上列上訴人因違反毒品危害防制條例案件，不服臺灣雲林地方法
院94年度訴字第 637號中華民國94年12月14日第一審判決（起訴
案號：臺灣雲林地方法院檢察署94年度偵字第3207號，移送併辦
案號：臺灣雲林地方法院檢察署94年度偵字第4003號），提起上
訴，本院判決如下：
    主  文
原判決撤銷。
丁○○連續販賣第一級毒品，累犯，處無期徒刑。褫奪公權終身
。販毒所得新台幣肆萬柒仟元沒收，如全部或一部不能沒收時，
以其財產抵償之。扣案之海洛因陸小包（淨重拾壹點柒捌公克，
純質淨重肆點貳伍公克）及其包裝（包裝與其上沾黏之海洛因無
法剝離），均沒收銷燬之。分裝袋壹佰貳拾個、分裝鏟子支、
電子秤壹個、黑色皮包壹個均沒收。
    事  實
一、丁○○有煙毒、竊盜等前科，最近一次因竊盜罪，經法院判
    處有期徒刑8月確定，於民國（下同）93年1月26日執行完畢
    ，猶不知警惕。
二、丁○○意圖營利，基於販賣第一級毒品海洛因之概括犯意：
（一）自94年2月間起，至同年5月20日止，前後多次在雲林縣西
      螺鎮愛琴海汽車旅館旁、大山國小的濟公廟、西螺的馬路
      上，西螺的青葉便當旁邊等處，連續27次販賣第一級毒品
      海洛因予丙○○，金額除了1次新台幣（下同）2000元、1
      次3000元、 1次5000元外，其餘 24次都是 1000元，共計
      34000元。
（二）94年3月30日起至4月18日止，前後多次在雲林縣西螺鎮愛
      琴海汽車旅館旁、大山國小的濟公廟、西螺的馬路上，西
      螺的青葉便當旁邊等處，連續12次販賣第一級毒品海洛因
      予乙○○，金額除了 1次2000元，其餘11次都是1000元，
      共計13000元。
三、94年 7月27日16時55分許，為警持搜索票在雲林縣西螺鎮○○里○○路10巷4號丁○○住處查獲，並扣得海洛因6小包（
    淨重11.78公克，空包裝重2.25公克，純度36.06％，純質淨
    重4.25公克），及販賣用工具（小型電子磅秤 1台、夾鏈袋
    120個、鏟子3支、黑色皮包1個）。
四、案經雲林縣警察局西螺分局報告臺灣雲林地方法院檢察署檢
    察官偵查起訴及移送併案審理。
    理  由
一、認定犯罪事實所憑之證據及理由
（一）1.事實二（一）部分，業據證人丙○○證述明確（見94年
        偵字第3207號卷19、20頁，原審卷卷一156至167頁）。
      2.證人丙○○於原審審理時雖一度改稱其多次向被告索取
        毒品，也有將金錢交付被告，但否認毒品與金錢是對價
        的買賣關係，改稱金錢是用以償還欠款云云。但經檢察
        官追問，丙○○仍確認就是向綽號「培信」的男子購買
        毒品，而被告的綽號就是「培信」。又證人丙○○於原
        審也陳述：看到丁○○會怕，不敢在他面前大小聲等語
        。按一般證人因為人性之弱點，以及避免得罪涉案被告
        之考量，往往有翻異前供，而改為有利於被告證述之現
        象，藉以避免遭被告仇視。經查，證人丙○○前於檢察
        官訊問時，對於向被告購買毒品之時間、地點及金額，
        雖稍有出入，但大致已證述甚明。且經核對丙○○吸毒
        被逮捕之時間，及客觀通聯紀錄等證據，也彼此相符。
        足認證人丙○○在原審一度翻供改稱「索討毒品」為翻
        異迴護被告之詞，並不可採。
      3.丙○○確實於94年5月20日22時施用毒品，於94年5月20
        日23時許，在西螺鎮振興里8號友人住處被查獲（有原
        審法院94年訴字723號判決、雲林地檢署94年毒偵字
        1024號起訴書等附附於原審卷可參）。
      4.丙○○於偵訊中結證：「一星期跟他買二、三次，大概
        跟他買了三個月... 都買三千或五千左右，每次都買一
        小包。.... 在警察局說94年5月20日18時在愛琴海汽車
        旅館前跟丁○○買一千元海洛因，筆錄實在。.... 前
        一次在94年5月19日下午在愛琴海汽車旅館前也有買，
        跟丁○○買二、三千元海洛因。有錢就會去買，一星期
        買二至四次。.. 」等語（94年偵字3207號卷第19-20
        頁）。關於購買頻率、金額之證述，乃是基於過去印象
        ，只能說明大概情形，一般人除非是刻意記錄，否則難
        以精確無誤。則本案依「罪證有疑，利於被告」之罪疑
        惟輕原則推算被告販賣予丙○○之次數金額如下：為期
        3月共12週，其中1週是購買4次、1週是3次、其餘10週
        都是2次（計算共27次），金額除了1次2000元、1次
        3000元、1次5000元外，其餘24次都是1000元，共計
        34000元。
（二）1.事實二（二）部分，業據證人乙○○證述明確（見原審
        卷卷一145至156頁、本院卷96年3月7日審判筆錄5至9頁
        ）。
      2.證人乙○○之0000000000電話與系爭0000000000電話之
        電話通聯記錄在卷可稽（見原審卷卷二29至57頁）
      3.證人乙○○94年4月18日被逮捕後，採尿送驗呈現嗎啡
        陽性反應，經裁定觀察勒戒處分（有彰化地院94毒聲字
        517號裁定附於原審卷），核與所述94年4月間仍有購買
        毒品之陳述相符。
      4.乙○○於原審證述：購買毒品....，每次都買1000元、
        2000元，最多1天買2次，是打對方的0000000000電話購
        買。參照通聯記錄，乙○○與0000000000曾於94年3 月
        30日、4月3、10至19日（共12天）一共31通之通聯紀錄
        。而乙○○於18日15時50分許被警方逮捕（參照附於原
        審卷之彰化地檢署94年偵字3020、3798號起訴書、彰化
        方地法院94年訴字1463號判決），故通聯記錄顯示94年
        4月19日22時09分之通話，應非乙○○所撥打的，除此
        之外，尚有11天共30通之通聯記錄，本於罪疑唯輕原則
        推算被告販賣予林富家之時間在94年3月30日起至4月18
        日止，販賣次數、金額則如下：11天中有10天購買1 次
        ，其中1天購買2次，計算共購買12次，其中11次都是
        1000元，只有1次是2000元，共計是13000元。
（三）1.有海洛因6小包、分裝袋120個、分裝鏟子3支、電子秤1
        個、黑色皮包1個扣案可稽，及系爭0000000000通聯記錄
        在卷可考（見原審卷卷一28至58頁、卷二29至57頁）。
      2.扣案海洛因6小包（淨重11.78公克，空包裝重2.25公克
        ，純度36.06％，純質淨重4.25公克）經法務部調查局
        鑑定無誤（見法務部調查局94年10月13日調科壹字第
        160002775號鑑定通知書，附於原審卷）。
二、對於被告及其選任辯護人辯解本院之判斷
（一）被告及其選任辯護人辯解要旨
      辯稱：扣案毒品都是伊自己要吃的，且0000000000號也不
      是伊的電話云云。
（二）不採的理由
    1.被告販賣海洛因之犯行業據證人丙○○、乙○○證述明確
      ，已如前述，且莊、林二人證述是先交錢，再去指定地點
      拿毒品，交錢及拿毒品是被告自己來，二人基於與被告多
      次毒品交易之經驗，並於審理中指證被告為販賣海洛因之
      人，應無誤認之虞。
    2.系爭0000000000電話申請名義人是「甲○○」，性質是「
      易付卡」，啟用時間93年8月10日，此有遠傳電信公司94
      年8月23日函在卷可稽（見94年偵字第3207號卷50頁），
      而證人甲○○則證述該電話於93年11月初伊被抓後，伊的
      朋友綽號黑仔的拿去用等語。按「易付卡」電話並不限於
      申請名義人才能使用，況且現在電話皆有轉接功能，前述
      系爭0000000000電話申請名義人非被告及甲○○之證述均
      不足以推翻證人丙○○及乙○○所證述：「於94年2至5月
      間打0000000000電話與被告聯絡買海洛因」之事實的認定
      。
    3.由扣案海洛因6小包（淨重11.78公克，空包裝重2.25公克
      ，純度36.06％，純質淨重4.25公克）及販賣工具鏟子3支
      、電子磅秤1個、分裝袋120個，亦足以推知被告「扣案毒
      品都是伊自己要吃的」之所辯，為卸責之詞，無足採信。
    4.綜上所述，被告及其選任辯護人之所辯，均無足採，被告
      販賣第一級毒品海洛因予丙○○及乙○○之犯行，事證明
      確，堪予認定，應予依法論科。
三、論罪科刑之理由
（一）按海洛因係毒品危害防制條例第2條第2項第1款所列之第1
      級毒品，核被告所為，係犯毒品危害防制條例第4條第1項
      之販賣第一級毒品罪。被告販賣毒品海洛因前後，持有毒
      品海洛因之低度行為，應為販賣之高度行為所吸收，不另
      論罪。
（二）1.被告行為後，刑法第56條連續犯之規定，業於94年2月2
        日修正公布刪除，並於95年7月1日施行，則被告之犯行
        ，因行為後新法業已刪除連續犯之規定，此刪除雖非犯
        罪構成要件之變更，但顯已影響行為人刑罰之法律效果
        ，自屬法律有變更，依新法第2條第1項規定，比較新、
        舊法結果，仍應適用較有利於被告之行為時法律即舊法
        論以連續犯（最高法院95年第8次刑事庭會議決議參照
        ）。
      2.被告先後多次販賣第一級毒品海洛因之犯行，均時間緊
        接，犯罪構成要件相同，顯係基於概括之犯意反覆為之
        ，為連續犯，應依修正前刑法第56條規定論以一罪，並
        加重其刑。惟因販賣第1級毒品罪之法定本刑為「死刑
        或無期徒刑」，依法均不得加重，故僅就得併科罰金之
        法定罰金刑部分，依法加重其刑。
      3.檢察官移送併辦部分，其中附表三所述之部分（即95年
        5月20日18時許，在雲林縣西螺鎮愛琴海汽車旅館旁，
        販賣海洛因予丙○○1次，金額為1000元），與前述事
        實二（一）中之其中一部分為同一事實，自在本院審理
        範圍。
（三）被告有如事實欄所載之前科執行紀錄，有台灣高等法院被
      告全國前案紀錄表可證，被告行為後，刑法關於累犯之規
      定，業於94年2月2日修正公布，95年7月1日施行。被告於
      5 年內再故意犯本件罪行，不論依舊法第47條規定，抑新
      法第47條第 1項規定，均構成累犯，對其而言並無有利或
      不利之情形，不生新舊法比較之問題，應逕依修正前刑法
      第47條規定，就本件犯行論以累犯，惟本件所犯之販賣第
      一級毒品海洛因罪其法定本刑為死刑或無期徒刑，依法均
      不得加重其刑，固僅就得併科罰金之法定罰金刑部分，依
      法遞加重其刑。
（四）爰審酌：
    1.被告自年以來有各項前科，素行不佳，屢次判刑，至少
      5度入監服刑或強制工作，出獄後仍再度犯罪，沒有徹底
      悔悟。
    2.意圖牟利而販賣海洛因，犯罪動機不良。
    3.被告有高中學歷，與其妻已離婚，目前家中成員有父母親
      及三名子女，大兒子與女兒已進入社會工作，尚有小兒子
      就讀大學。
    4.被告販賣海洛因，使人沉迷於毒癮，無法自拔，輕則戕害
      身心，重則引發各種犯罪，實為多種犯罪之源頭，對社會
      治安有相當程度影響所生之危害。
    5.被告犯罪否認犯罪，未見悔意，欠缺坦承面對錯誤的勇氣
      ，犯後態度不佳等一切情狀，量處如主文所示之法定最低
      刑度「無期徒刑」，並宣告褫奪公權終身，以資懲儆。
（五）被告販賣第一級毒品海洛因予他人施用，戕害他人之身心
      ，次數達39次，金額達 47000元，次數規模不能算少。94
      年 3月19日因為施用毒品被搜索後，理應知所收斂，卻繼
      續於94年4、5月間販毒，危害他人，根本無視法律存在，
      在社會上皆認為此為應予嚴懲之惡劣份子。販賣之海洛因
      足以導致施用者產生精神障礙、性格異常之身心，戕害國
      人身體健康，且有危害社會安全之虞，惡性非輕。被告94
      年7月27日被查獲後，猶持僥倖心態，編織各種卸責之詞
      ，欠缺面對錯誤的勇氣，就全部犯罪情節觀之，殊不足以
      引起一般人之同情，實無任何「情堪憫恕」之情形，故無
      適用刑法第59條減刑之餘地，併予說明。
（六）1.扣案之海洛因六小包（淨重11.78公克，空包裝重2.25
        公克，純度36.06％，純質淨重4.25公克），係本案查
        獲之第1級毒品，不問屬於犯人與否，均應依毒品危害
        防制條例第18條第1項前段之規定宣告沒收銷燬之。至
        於查獲時已包裝海洛因之分裝袋6包，與其上沾黏之海
        洛因已無法完全分離，併依據上述規定沒收銷燬之。
      2.扣案之分裝袋120個、分裝鏟子3支、電子秤1個，均係
        被告所有並供被告販賣毒品海洛因犯罪所用之物，應依
        毒品危害防制條例第19條第1項之規定宣告沒收。至於
        黑色皮包1個，依警卷內相片所示，屬於毒品之外包裝
        ，便於攜帶及運輸，有防止毒品裸露、逸出及潮濕之功
        用，應係供販賣毒品時所用之物，至為顯然（最高法院
        89年度台上字第178號判決意旨參照），併依上述規定
        沒收之，
      3.被告販賣所得47000元，應依毒品危害防制條例第19條
        第1項沒收，如全部或一部不能沒收，以其財產抵償之
        。
      4.扣案甲基安非他命六小包、吸食鼻管1支、安非他命吸
        食器1組、注射針筒38支，雖為違禁物或施用毒品之工
        具，但沒收為從刑之一種，依主從不可分原則，應附隨
        於主刑同時宣告之，若無主刑，從刑即無所附麗。上述
        物品應該在施用毒品罪案件中沒收，或由檢察官單獨聲
        請沒收。另現金39400元，無從證明是犯罪所得，不宣
        告沒收。
四、檢察官移送併辦意旨之判斷
（一）公訴意旨（即移送併辦附表一、二之事實）另略稱被告於
      93年7至8月，在西螺鎮○○路與興農西路口等處，販賣第
      一級毒品海洛因予林居賢約20次，每次1000元；於94年1
      月15日11時許，在西螺鎮新社新果菜市場出口處，販賣第
      一級毒品海洛因予劉宜亭1次，金額為500元，因認被告此
      部分亦涉有販賣第一級毒品罪嫌。
（二）訊據被告否認販賣第一級毒品海洛因予林居賢、劉宜亭二
      人，而證人林居賢、劉宜亭亦證述其等沒有向被告購買海
      洛因（見94年偵字第4003號卷30、53、71頁），此外公訴
      人復未能提出其他積極事證以資證明被告有何販賣海洛因
      予林居賢、劉宜亭之犯行，故此部分即屬不能證明，與前
      述論科部分，即無一部起訴及於全部之裁判上一罪關係，
      無從併案，應退回檢察官依法偵辦
五、撤銷原判決之理由
（一）原審於事實中未記載被告販賣海洛因之金額，尚有未洽。
（二）被告販賣海洛因予乙○○之時間為94年3月30日起至4月18
      日止，原審於事實中記載為「94年2月起，至5月20日止」
      於理由中記載為「94年2月至4月」，亦有未洽。
（三）宣告無期徒刑者，宣告褫奪公權終身，刑法第37條第1項
      定有明文，原判決判處被告無期徒刑，而未宣告褫奪公權
      終身，尚有未洽。
（四）被告上訴否認犯罪，指摘原判決不當，雖無理由，然原判
      決既有可議，自應由本院予以撤銷改判。
六、適用法律
（一）程序法方面：刑事訴訟法第369條第1項前段、第364條、
      第299條第1項前段。
（二）實體法方面：毒品危害防制條例第4條第1項、第18條第1
      項前段、第19條第1項，刑法第11條、第37條第1項、第2
      條第1項後段、修正前刑法第56條、第47條。
本案經檢察官吳忠賢到庭執行職務。
中　　華　　民　　國　　96　　年　　5 　　月　　16　　日
                  刑事第三庭    審判長法　官  陳義仲
                                      法　官  宋明蒼
                                      法　官  蔡勝雄
以上正本證明與原本無異。
如不服本判決，應於收受本判決後十日內向本院提出上訴書狀。
其未敘述上訴理由者並得於提起上訴後十日內向本院補提理由書
狀（均須按他造當事人之人數附繕本）「切勿逕送上級法院」。
　　　　　　　　　　　　　　　　　　　書記官  汪姿秀
中　　華　　民　　國　　96　　年　　5 　　月　　17　　日
附錄本案論罪科刑法條：
毒品危害防制條例第4條第1項
製造、運輸、販賣第一級毒品者，處死刑或無期徒刑；處無期徒
刑者，得併科新臺幣 1 千萬元以下罰金。
